【裁判字號】    97,易緝,135
【裁判日期】    970421
【裁判案由】    詐欺
【裁判全文】
臺灣臺中地方法院刑事判決             97年度易緝字第135號
公  訴  人  臺灣臺中地方法院檢察署檢察官
被      告  甲○○
                    國民
上列被告因詐欺案件，經檢察官提起公訴（九十六年度偵字第一
六六八號）及臺灣彰化地方法院檢察署檢察官移送併辦（九十六
年度偵字第二八五六號），本院合議庭裁定改以簡式審判程序審
理，判決如下：
    主  文
甲○○幫助意圖為自己不法之所有，以詐術使人將本人之物交付
，處有期徒刑肆月，如易科罰金，以新臺幣壹仟元折算壹日，減
為有期徒刑貳月，如易科罰金，以新臺幣壹仟元折算壹日。
    犯罪事實
一、甲○○明知金融機構帳戶之存摺及金融卡係供自己使用之重
    要理財工具，關係個人財產、信用之表徵，且可預見存摺、
    金融卡及其密碼如交予他人使用，而未加以闡明正常用途，
    極易被利用為與財產有關之犯罪工具，更使犯罪難以查緝，
    竟因經由報紙分類廣告得知可以出賣金融機構帳戶之方式牟
    利，即不顧他人可能遭受財產上損害之危險，基於縱若其金
    融機構帳戶被利用作為遂行他人詐欺取財之犯罪使用，亦不
    違背其本意之幫助犯意，於九十五年十月十日某時，在臺中
    市○區○○街與進化路口附近之某便利超商前，將前於民國
    九十四年三月三十一日，在新竹國際商業銀行北屯分行（以
    下簡稱新竹商銀）申請設立之帳號為0000000000
    0000號帳戶之存摺及金融卡，以新臺幣（下同）五千元
    之代價出賣予真實姓名年籍不詳綽號「阿杰」之成年男子，
    並於收受「阿杰」交付之二千五百元後，即將上開銀行帳戶
    之存摺及金融卡交付「阿杰」，同時告知「阿杰」其金融卡
    密碼，而容任他人使用上開新竹商銀帳戶以遂行詐欺取財之
    犯罪。嗣「阿杰」取得甲○○上開銀行帳戶後，即與另名姓
    名年籍不詳之成年女子共同基於意圖為自己不法所有之犯意
    聯絡，分別於(一)九十五年十一月九日上午十時許，撥打電話
    予乙○○，諉以：抽中獎項，須預繳手續費云云，致乙○○
    因此陷於錯誤，而陸續匯款共二筆，合計金額十八萬元至指
    定帳戶，其中於九十五年十一月十日，在臺灣銀行大甲分行
    ，匯款十萬元至甲○○上開新竹商銀帳戶中；(二)九十五年十
    一月十三日中午十二時許，由該不詳姓名年籍之成年女子撥
    打電話予丙○○，自稱英皇娛樂集團員工，而對丙○○佯稱
    ：抽中其公司四獎，可得獎金港幣二十五萬元，如要領取，
    須先認購黃金飾品云云，致丙○○信以為真，而陷於錯誤，
    於同日下午三時許，在華南商業銀行西螺分行匯款八萬元至
    甲○○上開新竹商銀帳戶中。而乙○○、丙○○所匯入款項
    ，均旋於同日，由上開不詳姓名年籍成年人士提領一空。嗣
    因乙○○、丙○○等人察覺受騙，乃報警處理，經警將甲○○上開新竹商銀帳戶列為警示帳戶後，甲○○於同年十二月
    八日上午十一時許，前往址設臺中市○○區○○路四段三三
    三號之富邦商業銀行文心分行提款時，經行員以電腦查詢，
    得悉其為警示帳戶持有人，乃通知警員到場，而查獲甲○○
    。
二、案經臺中市警察局第五分局報告臺灣臺中地方法院檢察署檢
    察官偵查起訴及彰化縣警察局彰化分局報告臺灣彰化地方法
    院檢察署檢察官移送併辦。
    理    由
一、訊據被告甲○○對於上開犯罪事實坦承不諱，核與證人即被
    害人乙○○、丙○○於警詢時分別證述其等遭人以如犯罪事
    實欄一、所載之方式詐騙，致陷於錯誤，而分別匯款至被告
    上開新竹商銀帳戶等情均相符合，且有被告上開新竹商銀帳
    戶之印鑑卡、活期性存款結清帳戶明細查詢、被害人乙○○
    提出之臺灣銀行匯出匯款回條聯、被害人丙○○提出之華南
    商業銀行匯款回條聯各一份附卷可稽，足徵被告之自白與事
    實相符，堪以採信。經查，任何人均可辦理金融機構帳戶存
    摺使用，是如無正當理由，實無借用他人存摺使用之理，而
    金融機構帳戶存摺亦事關個人財產權益之保障，其專有性甚
    高，除非本人或與本人具親密關係者，難認有何理由可自由
    流通使用該存摺。又一般人均有妥為保管及防止他人任意使
    用之認識，縱特殊情況偶需交付他人使用，亦必深入瞭解用
    途及合理性，始予提供，且該等專有物品如落入不明人士手
    中，而未加以闡明正常用途，極易被利用為與財產有關之犯
    罪工具，此為吾人依一般生活認知所易於體察之常識，而有
    犯罪意圖者，非有正當理由，竟徵求他人提供帳戶，客觀上
    可預見其目的，係供為某筆資金之存入，嗣再行領出之用，
    且該筆資金之存入及提領過程係有意隱瞞其流程及行為人身
    分曝光之用意，一般人本於一般認知能力均易於瞭解，尤其
    邇來因詐欺取財集團猖獗，報章媒體屢屢報導其均以蒐購人
    頭帳戶作為其詐欺取財供匯款之工具，政府並因而於電子或
    平面媒體廣為宣導防止民眾受騙，被告為智慮成熟之成年人
    ，是其應可預見將其上開新竹商銀帳戶之存摺、提款卡及其
    密碼提供他人使用，將幫助他人實施詐欺取財犯罪，但仍將
    其上開新竹商銀帳戶之存摺、提款卡及其密碼，以五千元之
    代價，出賣予該綽號「阿杰」之成年男子，顯具縱有人以上
    開郵局帳戶實施詐欺取財之犯罪，亦不違背其本意之幫助意
    思至明。從而，本件事證明確，被告犯行堪以認定，應予依
    法論科。
二、查該收購被告上開新竹商銀帳戶之不詳姓名年籍綽號「阿杰
    」之成年男子夥同另一名姓名年籍不詳之不詳成年女子共同
    基於意圖為自己不法所有之犯意聯絡，於如犯罪事實欄一、
    所載之時間，施用如犯罪事實欄一、所載之詐術，致被害人
    乙○○、丙○○陷於錯誤，而分別匯款至被告上開新竹商銀
    帳戶，核其等所為，係共同犯刑法第三百三十九條第一項之
    詐欺取財罪。被告將其所有之新竹商銀帳戶提供予「阿杰」
    等人作為詐欺取財犯罪之指定匯款帳戶，乃係基於幫助「阿
    杰」等人詐欺取財之不確定故意，而被告提供上開新竹商銀
    帳戶之行為，要屬詐欺取財構成要件以外之行為，則被告應
    屬以幫助之意思，參與詐欺取財構成要件以外之行為，核其
    所為，係犯刑法第三十條第一項前段、第三百三十九條第一
    項之幫助詐欺取財罪，並依刑法第三十條第二項之規定，按
    正犯之規定減輕其刑。又本件正犯雖有二次詐欺取財之行為
    ，然被告提供上開新竹商銀帳戶之存摺、金融卡及密碼，僅
    有一幫助行為，仍僅成立一幫助詐欺取財罪（最高法院九十
    六年度臺非字第二四五號判決意旨參照）。如犯罪事實欄所
    示之犯行，公訴人雖僅就被告提供其上開新竹商銀帳戶，幫
    助「阿杰」等人對被害人丙○○詐欺取財之犯行予以起訴，
    而就被告提供同一帳戶幫助「阿杰」等人對被害人乙○○詐
    欺取財部分犯行，未經起訴，然本院認此部分與經起訴部分
    有實質上一罪之關係，且經檢察官移送併辦，基於審判不可
    分原則，自得併予審理，附此敘明。爰審酌被告明知目前社
    會上詐騙集團犯案猖獗，時有利用人頭帳戶詐欺取財之情事
    ，竟仍率爾將其銀行帳戶出賣供他人使用，使犯罪難以查緝
    ，等同助長犯罪，對社會秩序危害非輕，確屬不該，惟念被
    告犯後坦承犯行，顯有認錯悔過之意，暨被告並未實際參與
    詐欺取財之犯罪，責難性較小等一切情狀，量處有期徒刑四
    月，並諭知易科罰金之折算標準。末按，中華民國九十六年
    罪犯減刑條例第五條規定：「本條例施行前，經通緝而未於
    中華民國九十六年十二月三十一日以前自動歸案接受偵查、
    審判或執行者，不得依本條例減刑。」；又該條係就減刑條
    例施行前經通緝之被告而設之規定，如係於減刑條例施行後
    始通緝者，即不適用該條規定（參見法院辦理九十六年減刑
    案件應行注意事項第九項）。查本件被告之犯罪時間，係在
    九十六年四月二十四日以前，且其宣告刑未逾有期徒刑一年
    六月，合於中華民國九十六年罪犯減刑條例減刑之規定，雖
    被告於本院曾經通緝，然其通緝時間係在該條例於九十六年
    七月十六日施行後之同年十月九日，依前揭說明，並無同條
    例第五條之適用，而應依該條例規定減其宣告刑二分之一，
    即減為有期徒刑二月，併諭知易科罰金之折算標準，以示懲
    儆。
據上論斷，應依刑事訴訟法第二百七十三條之一第一項、二百九
十九條第一項前段，刑法第三十條第一項、第二項、第三百三十
九條第一項、第四十一條第一項前段，刑法施行法第一條之一，
中華民國九十六年罪犯減刑條例第二條第一項第三款、第七條、
第九條，判決如主文。
本案經檢察官丁○○到庭執行職務。
中    華    民    國    97    年     4    月    21    日
                        刑事第一庭  法  官  郭妙俐
上正本證明與原本無異。
如不服本判決，應於判決送達後十日內向本院提出上訴狀，上訴
於臺灣高等法院臺中分院 (須附繕本)。
上訴書狀如未敘述理由，應於上訴期間屆滿後二十日內補提理由
書於本院。
                                    書記官  陳玉芬
中    華    民    國    97    年     4    月    21    日
附錄本案論罪科刑法條全文
刑法第三十條
幫助他人犯罪者，為從犯。雖他人不知幫助之情者，亦同。
從犯之處罰，得按正犯之刑減輕之。
刑法第三百三十九條
意圖為自己或第三人不法之所有，以詐術使人將本人或第三人之
物交付者，處五年以下有期徒刑、拘役或科或併科一千元以下罰
金。
以前項方法得財產上不法之利益或使第三人得之者亦同。
前二項之未遂犯罰之。


司法院資訊處製作；財團法人民間司法改革基金會備份。
